【裁判字號】    98,裁,1115
【裁判日期】    980507
【裁判案由】    訴訟救助
【裁判全文】
最  高  行  政  法  院  裁  定
                                      98年度裁字第1115號
抗  告  人  甲○○
上列聲請人與相對人臺灣士林地方法院、公務人員保障暨培訓委
員會間考試事件，對於中華民國97年12月31日臺北高等行政法院
97年度救字第85號裁定，提起抗告，本院裁定如下：
    主  文
抗告駁回。
抗告訴訟費用由抗告人負擔。
    理  由
一、按抗告法院認抗告為不合法或無理由者，應為駁回抗告之裁
    定。
二、本件原裁定以：本件抗告人聲請訴訟救助，未據提出能即時
    調查之證據，以釋明其無資力支出訴訟費用之主張為真實，
    其聲請訴訟救助，自無從准許，因予裁定駁回。
三、抗告意旨略謂：依行政訴訟法第98條之5規定，聲請或聲明
    ，原則上不徵收裁判費，例外有但書列舉之六款之一，始得
    徵收裁判費，準此，聲請訴訟救助應不必徵收裁判費，原審
    法院主文欄第二項所載，聲請程序費用由聲請人負擔，顯然
    違背法令。又抗告人已提出中央健康保險局臺北分局及勞工
    保險局之公文書，釋明無資力支出訴訟費用之主張為真實，
    且另依行政訴訟法第102條第3項提出保證書以代釋明等語。
四、本院按：「當事人無資力支出訴訟費用者，法院應依聲請准
    予救助。」行政訴訟法第101條定有明文。惟此項救助之事
    由，依行政訴訟法第102條第2項、第3項及第176條準用民事
    訴訟法第284條之規定，應提出能即時調查之證據以釋明之
    ，或由受訴行政法院管轄區域內有資力之人提出保證書代之
    。而所謂無資力，係指窘於生活，且缺乏經濟上之信用而言
    。惟查抗告人聲請本件訴訟救助，對於其是否無資力一事，
    並未提出能即時調查之證據以釋明之，或由受訴行政法院管
    轄區域內有資力之人提出保證書代之。至於抗告人提起抗告
    始提出之中央健康保險局臺北分局及勞工保險局之公文書僅
    說明抗告人未投保全民健康保險及通知抗告人繳納國民年金
    保險費等情。另所補提轄區內明田文化有限公司負責人柳清
    男出具之保證書一紙，經查明田文化有限公司之資本額固載
    明為新臺幣1百萬元，惟此係公司財產，與個人無涉（公司
    法第16條第1項亦規定，公司除依其他法律或公司章程規定
    得為保證者外，不得為任何保證人），抗告人亦不能證明該
    保證書之出具人柳清男係屬有資力之人，難認其請求已符合
    行政訴訟法第102條第2項及第3項之規定。又依行政訴訟法
    第98條之5規定，聲請訴訟救助固不徵收裁判費，惟所謂訴
    訟費用，除裁判費外尚包括同法第98條之6所定進行訴訟必
    要之費用，故原裁定駁回抗告人之聲請，並於主文第2項諭
    知「聲請程序費用由聲請人負擔」，並無不合。其抗告難認
    有理由，應予駁回。
五、據上論結，本件抗告為無理由。依行政訴訟法第104條、民
    事訴訟法第95條、第78條，裁定如主文。
中    華    民    國    98    年    5     月    7     日
                    最高行政法院第二庭
                        審判長法官  鍾  耀  光
                              法官  林  文  舟
                              法官  姜  素  娥
                              法官  王  德  麟
                              法官  黃  清  光
以  上  正  本  證  明  與  原  本  無  異
中    華    民    國    98    年    5     月    7     日
                              書記官  黃  淑  櫻


司法院資訊處製作；財團法人民間司法改革基金會備份。
